臺灣高等法院臺中分院刑事判決
110年度上易字第636號
上  訴  人  臺灣臺中地方檢察署檢察官
上  訴  人  
即  被  告  張瑀芯



上列上訴人等因被告竊盜案件，不服臺灣臺中地方法院109年度
易字第2104號中華民國110年4月14日第一審判決（起訴案號：臺
灣臺中地方檢察署108年度偵字第35466號），提起上訴，本院判
決如下：
    主  文
原判決撤銷。
張瑀芯犯竊盜罪，處拘役貳拾日，如易科罰金，以新臺幣壹仟元
折算壹日。未扣案之犯罪所得如附表編號2至8所示之物均沒收，
於全部或一部不能沒收或不宜執行沒收時，追徵其價額。
    事  實
一、張瑀芯與陳倩倩係朋友關係，於民國108年10月21日至同年1
    1月13日間，居住在陳倩倩當時位在臺中市○○區○○○路000 號
    9 樓之6 居所。詎張瑀芯意圖為自己不法所有，於居住陳倩
    倩上開居處期間某日，徒手竊取陳倩倩所有之如附表編號2 
    至6之MAC 未拆封口紅2 支、迪奧藍星絕色純粹Rouge 唇膏1
     支、YSL 未拆封6 號口紅1 支、肌膚之鑰化妝水1 瓶、香
    奈兒唇釉1 支及陳倩倩送予同住友人陳慈婷之如附表編號7-
    8、11所示法國神仙水、粉刺水1組、韓國荷諾玫瑰精油軟膜
    1組，以及陳慈婷所有之NARS裸光奇肌蜜粉餅1個（各該物品
    之新品價值，如附表所示)。嗣陳倩倩、陳慈婷發覺物品遭
    竊，以LINE通訊軟體詢問張瑀芯後，張瑀芯於LINE中坦承有
    竊取物品行為，始查悉上情。
二、案經陳倩倩訴由臺灣臺中地方檢察署檢察官偵查起訴。
    理  由
一、證據能力
  ㈠上訴人即被告張瑀芯（下稱被告）於本院雖爭執告訴人提出
    之LINE對話紀錄截圖之證據能力（本院卷第98頁)，惟被告
    於原審，已就上開證據表示同意有證據能力（原審卷第56頁
    )。而刑事訴訟法第159 條之5 規定之傳聞例外，乃基於當
    事人進行主義中之處分主義，藉由當事人等「同意」之此一
    處分訴訟行為與法院之介入審查其適當性要件，將原不得為
    證據之傳聞證據，賦予其證據能力。本乎程序之明確性，其
    第1 項經當事人於審判程序同意作為證據者，當係指當事人
    意思表示無瑕疵可指之明示同意而言，以別於第2 項之當事
    人等「知而不為異議」之默示擬制同意。當事人已明示同意
    作為證據之傳聞證據，並經法院審查其具備適當性之要件者
    ，若已就該證據實施調查程序，即無許當事人再行撤回同意
    之理，以維訴訟程序安定性、確實性之要求。此一同意之效
    力，既因當事人之積極行使處分權，並經法院認為適當且無
    許其撤回之情形，即告確定，即令上訴至第二審或判決經上
    級審法院撤銷發回更審，仍不失其效力（最高法院100 年度
    台上字第3677號判決參照），被告於本院重行爭執上開證據
    之證據能力，依上開說明，並無可採，本院自得以之作為證
    據。
  ㈡除上述以外，以下所引用具傳聞性質之證據資料，檢察官於
    本院準備程序同意有證據能力，被告則未表示爭執（本院卷
    第97-98頁）。又本案所引用之其餘非供述證據，檢察官、
    被告均未表示無證據能力，本院審酌該等證據作成及取得之
    程序均無違法之處，依法均可作為認定犯罪事實之證據。
二、認定犯罪事實所憑之證據及理由
　　訊據被告於本院僅坦承拿取附表編號7之法國神仙水，並矢
    口否認有上開竊盜犯行，辯稱：其他東西有沒有拿走，現在
    都不記得；案發當時跟告訴人陳倩倩是同居親密關係，認為
    這些東西是可以拿來用的，並不是偷，雖然有向告訴人坦承
    未經同意拿取上揭物品，但已經向告訴人道歉求取原諒，並
    已經將物品返還告訴人、陳慈婷等語。經查：
　㈠被告於上揭時間與告訴人同住在臺中市○○區○○○路000
　　號9 樓之6 ，其並有拿取告訴人送予陳慈婷之附表編號7之
    法國神仙水、粉刺水一組等事實，業據被告於原審、本院供
    承在卷（原審卷第57、225、226頁；本院卷第97頁)，核與
    告訴人陳倩倩提出之告訴狀此部分所指內容以及證人陳慈婷
    此部分於偵查、原審證述之情節相符，並有告訴人提出之與
    被告間LINE對話紀錄截圖（偵卷第31、51頁)可稽，此部分
    事實可以認定。
　㈡被告確有於上開居住期間拿取附表編號2-6告訴人陳倩倩所有
    之物品、告訴人送予證人陳慈婷之附表編號8物品等事實，
    業據被告於原審供承卷在卷（原審卷第225-229頁，被告另
    於偵查中坦承拿取附表編號2、5之物品，偵卷第125頁)，核
    與告訴人陳倩倩告訴狀此部分所指訴內容及證人陳慈婷此部
    分於偵查、原審證述之情節相符，並有告訴人、證人陳慈婷
    與被告間LINE對話紀錄截圖（偵卷第29-55頁）在卷可參。
    另被告於原審雖否認有拿取陳慈婷所有如附表編號11之NARS
    裸光奇肌蜜粉餅1個，惟證人陳慈婷於偵查、原審作證時，
    均直指被告有拿取該物品，且被告於陳慈婷偵查中作證時，
    坦承其有使用上開物品，僅辯稱有放回原位，另於陳慈婷原
    審作證時，並未爭執其有因拿取該物品而賠償陳慈婷800元
    ，被告如未拿取該物，何需賠償陳慈婷800元，足認證人陳
    慈婷上開證述內容可採。且觀諸告訴人與被告間LINE對話紀
    錄截圖，被告於告訴人接連質以「法國神仙水你拿走了嗎」
    「還有粉餅　玫瑰面膜泥」「口紅　保養品」「迪奧999」
    「分批不見」等語，答稱：「嗯…對不起　我直接還妳費用
    」，並未否認拿取上開物品，其後並拍攝附表編號2、5物品
    之照片傳予告訴人，且於告訴人傳「還有」之內容後，回以
    ：「神仙水組合」「玫瑰面膜～還有一個ysl唇膏」等語（偵
    卷第31-33、47-51頁)，足認被告確有拿取上開物品無誤，
    被告於本院以不記憶云云回應，顯為避卸之詞。又公訴意旨
    雖依告訴狀所載，認附表編號7-8、11之物品亦係告訴人所
    有，惟參以證人陳慈婷於偵查、原審均明確證稱其遭被告取
    走附表編號7-8、11之物品，其中附表編號7-8物品係告訴人
    所贈送，裝在另一個袋子等語，並審酌告訴人本提告時所附
    之證據，包括其向證人陳慈婷詢問附表編號11物品價格以及
    被告與陳慈婷間之LINE對話紀錄截圖（上載「羽毛（即告訴
    人）她送我的東西拿走了　我其實是沒有關係的　因為我還
    是可以自己買　只是這個行為非常不好　真的真的不可以再
    這樣　你再一次被羽毛發現你真的會被po文被揍我不騙好妳
    」等語)，足認告訴人提起本案告之訴時，係就證人陳慈婷
    遭竊物品一併提出告訴，此部分應屬陳慈婷所有，於其居住
    告訴人居處期間，一併遭竊取之物，公訴意旨此部分應有誤
    會，爰更正如上。
　㈢被告雖以前詞為辯，惟查：
　⒈觀之被告與告訴人間line對話內容，當告訴人詢問被告所竊
    物品為何，並強調「沒有經過人家同意都叫偷」時，僅見被
    告回以：「嗯嗯　對不起」「不敢了」等語，未有任何辯解
    ，並於告訴人要求將其所拿物品拍照後表示：「等等拍給妳
    ，能不能不要別人說　第一次這麼窮…所以引起貪念…對不起
    」，之後且向告訴人回應「我偷拿兩隻（MAC未拆封口紅）
    」等語，並一再向告訴人道歉，表示日後不會再犯，有上開
    對話紀錄截圖可證（偵卷第35、37、47、53頁），明確承認
    其有竊取之行為。再觀諸陳慈婷與被告間line對話內容，被
    告於108 年10月29日主動傳送予陳慈婷：「我對不起你們」
    ，另經陳慈婷傳送：「你下次真的不能再這樣叻」「羽毛她
    送我的東西拿走了　我其實是沒關係的　因為我還是可以自
    己買　只是這個行為非常不好　真的真的不可以再這樣　你
    再一次被羽毛發現你真的會被po文被揍我不騙你」等語，被
    告僅以：「知道了　對不起你們，謝謝妳們願意原諒我給我
    機會不會有下次了」等語回應，亦有被告與陳慈婷之line對
    話紀錄截圖附卷可證（本院卷第303、305頁）。衡情倘被告
    並未有告訴人、證人陳慈婷所指證訴之上開竊盜犯行，被告
    何須於告訴人、證人陳慈婷指其竊盜時，並未作何解釋，反
    係向告訴人、證人陳慈婷道歉，求取其等之原諒，上開line
    對話紀錄截圖，自足以補強告訴人、證人陳慈婷上開指證述
    ，被告上訴主張本案除告訴人、證人陳慈婷之指證訴外，並
    無補強證據，容有誤會。是被告於原審、本院辯稱其係因與
    告訴人間有同居之親密關係，而認有權使用上開物品，並非
    竊取云云，並無可採，則其於原審提出之其與告訴人間之諸
    多對話內容翻拍照片，欲藉以證明其與告訴人間關係親密之
    事實，仍不足因之為有利被告之認定。至被告於原審雖另辯
    稱：上開訊息並非其所繕打，且係告訴人要求其於群組內道
    歉等語，然上開訊息乃被告與告訴人、證人陳慈婷間各別之
    對話紀錄，並非被告所稱「群組訊息」對話，且被告於偵查
    中未曾質疑上開line對話內容之真實性，於原審並自陳其手
    機一直都是在其手上等語（原審卷第224 頁），復參以證人
    黃柏元於原審證稱：陳倩倩傳訊息給被告時，被告有承認她
    有拿這些東西；在傳訊息的時候，被告回她的家，並不在告
    訴人家，被告在訊息裡面說要原諒她這些話，是她自己回應
    出來的等語（原審卷第214-125頁)，足徵被告此部分所辯，
    核屬臨訟改異之詞，顯難採信。
　⒉被告固辯稱其已將所竊取如附表編號2-6物品返還告訴人等語
    ，惟被告就其返還之時點，於偵查中供稱：我在告訴人詢問
    當下就還給她，而且是在我搬離該處前，是親自拿到告訴人
    臺中住處還給她等語（偵卷第75頁反面），嗣於原審陳稱：
    後續在陳慈婷面前都有把物品歸還告訴人，是同時將物品歸
    還告訴人及陳慈婷，時間大約是告訴人傳訊息質問我之後或
    那幾天，但我也有點忘記了等語（原審卷第223-233 頁），
    是其究竟係於告訴人詢問當天或之後數日歸還、是否於證人
    陳慈婷面前一併歸還等節，前後矛盾不一，能否遽予採信，
    已非無疑。且證人陳慈婷於原審證稱：被告如已賠償告訴人
    ，告訴人應該都會跟我說，但並沒有聽告訴人說被告有將物
    品歸還或賠償；並沒有看到被告將上揭物品歸還告訴人等語
    （本院卷第293-294頁），是被告上開所辯顯與證人陳慈婷
    證述內容相違，自非可採。另證人即於上開時、地短暫與被
    告、告訴人同居之黃柏元雖於原審證稱：居住○○○路時曾聽
    告訴人說過被告竊取其私人物品等事情，但告訴人只有跟我
    說被被告偷拿面膜；告訴人傳訊息詢問被告時，因為我在旁
    邊，所以告訴人都有跟我說，當時告訴人有跟我說過要原諒
    被告，但事後被告有無歸還或賠償，我就不清楚了等語（原
    審卷第208-222 頁），雖可證告訴人曾於發現遭竊後表示願
    原諒告訴人，然被告事後是否確實有將所竊得之物品歸還或
    賠償告訴人，證人黃柏元並未見聞，而竊盜罪並非告訴乃論
    之罪，縱告訴人曾有原諒之意，仍無從以此逕為有利於被告
    之認定，且證人黃柏元之證言，亦無法證明被告已返還得之
    物品或賠償告訴人，則被告上訴猶辯以其因與告訴人關係親
    蜜，經常借用物品，始會忘記何時歸還云云，顯為責之詞，
    無可採取。
　㈣綜上所述，堪認被告確係意圖為自己不法之所有，基於竊盜
    犯意竊取告訴人及證人陳慈婷之上揭物品甚明，被告上開所
    辯均係卸責之詞，不足採信，本案事證明確，被告竊盜犯行
    可以認定，應依法論科。
三、論罪之理由
　㈠核被告所為，係犯刑法第320 條第1 項之竊盜罪。
　㈡被告於同一時、地，竊取告訴人陳倩倩所有之附表編號2-6所
    示物品及證人陳慈婷所有之附表編號7-8、11所示物品，係
    在同一空間內，竊取2個被害人之財物，為一行為觸犯數罪
    名，而侵害數個人財產法益之同種想像競合犯，應依刑法第
    55條規定，從一竊得物品價值較多之竊盜罪處斷。
四、不另為無罪諭知部分：
  ㈠公訴意旨另以：被告於前揭時地，另竊取告訴人所有之如附
    表編號1、9-10所示之「當你問我刺蝟也能擁抱嗎」面膜1組
    、Cartier 香水隨身瓶1 瓶、肌膚之鑰光彩絲緞遮瑕膏1 條
    等物。因認被告此部分亦涉犯刑法第320 條第1 項之竊盜罪
    嫌等語。
  ㈡按犯罪事實應依證據認定之，無證據不得認定犯罪事實；不
    能證明被告犯罪者，應諭知無罪之判決，刑事訴訟法第154
    條第2 項、第301 條第1 項分別定有明文。又認定不利於被
    告之證據須依積極證據，苟積極證據不足為不利於被告事實
    之認定，即應為有利被告之認定，更不必有何有利之證據；
    又犯罪事實之認定，應憑證據，如無相當之證據，或證據不
    足以證明，自不得以推測或擬制之方法，以為裁判基礎（最
    高法院30年上字第816 號、40年台上字第86號裁判參照）。
  ㈢公訴意旨認被告涉犯此部分竊盜罪嫌，無非係以告訴人之告
    訴、被告與告訴人間line對話紀錄截圖等為其主要論據。訊
    據被告堅詞否認有此部分竊盜犯行，辯稱：沒有拿取告訴人
    所有之如附表編號9、10所示之Cartier香水隨身瓶1 瓶、肌
    膚之鑰光彩絲緞遮瑕膏1 條；另附表編號1之「當你問我刺
    蝟也能擁抱嗎」是一本書，根本不是面膜等語。經查：
  ⒈告訴人雖指訴被告有竊取其所有如附表編號1所示之「當你問
    我刺蝟也能擁抱嗎」面膜1組，並提出「當你問我刺蝟也能
    擁抱嗎」之訂單詳情1張（偵卷第15頁)為證。惟「當你問我
    刺蝟也能擁抱嗎」事實上為書名，並非面膜，有被告提出之
    網路通路販售擷圖（本院卷第111頁)，告訴人上開指訴顯有
    誤會，且綜觀告訴人與被告間line對話紀錄截圖，並無隻字
    片語提及被告有竊取書之行為，自不能僅以告訴人之單一且
    有瑕疵之指訴，認定被告有此部分竊盜行為。
　⒉觀之被告與告訴人間之line對話紀錄，告訴人僅詢問被告有
    無拿取「法國神仙水、粉餅、玫瑰面膜泥、口紅及保養品」
    等物，並未詢問其有關附表編號9、10之Cartier 香水隨身
    瓶1 瓶、肌膚之鑰光彩絲緞遮瑕膏1 條等物，而被告坦承拿
    取之物品，亦不包含Cartier 香水隨身瓶1 瓶、肌膚之鑰光
    彩絲緞遮瑕膏1 條，有被告與告訴人line對話紀錄截圖可證
    （偵卷第29至55頁）。參以證人黃柏元前揭證述內容，僅能
    證明被告承認有拿取告訴人之面膜，證人陳慈婷之證述，則
    僅能證明被告有竊取其所有之NARS裸光奇肌蜜粉餅1 個及告
    訴人贈送之法國神仙水、粉刺水1 組及韓國荷諾玫瑰精油軟
    膜1 組，業如前述。而告訴人於108年11月28日提出本案告
    訴後，於109年1月8日出境至大陸地區，自偵查起至本院審
    理，均未能到庭，或提出此部分補強之證據，本案自不能僅
    以告訴人單一指訴，在無任何補強證據之情況下，認定被告
    有竊取Cartier 香水隨身瓶1 瓶、肌膚之鑰光彩絲緞遮瑕膏
    1 條之犯行。檢察官上訴雖以：告訴人不可能在與被告關係
    密切之情況下，為使被告承擔過度竊盜刑責，誣指失竊物品
    之數量，其指訴應有相當之憑信性等語，惟告訴人之指述縱
    屬真實，仍需有質量俱足之補強證據，始能認定被告犯罪，
    本案此部分既無其他補強證據，即屬不能證明被告犯罪，檢
    察官此部分上訴並無理由，至為明確。
　㈣綜上所述，除本院認定有罪之被告竊取如附表編號2-8、11 
    所示之物犯行外，公訴人認被告另竊取告訴人所有如附表編
    號1、9 -10所示之物之罪嫌尚屬不能證明，惟被告此部分如
    成立犯罪，與上開本院認定有罪部分，具實質一罪之關係，
    爰不另為無罪之諭知。
五、撤銷原判決及自為判決之理由
　㈠原審審理結果，認被告竊盜犯行罪證明確，予以論罪科刑，
    並為相關沒收、追徵之諭知，固非無見。惟查：⒈本案並無
    證據證明被告有竊取如附表編號1所示之「當你問我刺蝟也
    能擁抱嗎」面膜1組，業如前述，原審認定被告有此部分犯
    行，即有違誤。⒉本案被告有同時竊取證人陳慈婷所有之如
    附表編號7-8、11物品，亦如前述，原審未詳予勾稽告訴人
    提出之證據內容，遽依證人陳慈婷於原審猜測告訴人還有另
    外1 組相同物品，所以這部分應該是告訴人自己另外一份被
    拿走等語（原審卷第296頁)，認定被告除竊取證人陳慈婷所
    有上開物品外，不能證明有另外竊取告訴人所有之法國神仙
    水、粉刺水1 組、韓國荷諾玫瑰精油軟膜1 組，而為此部分
    無罪之判決，亦欠妥適，檢察官上訴指摘及此，為有理由。
    被告上訴猶以前詞否認上開有罪部分之犯罪，雖無理由，惟
    原判決既有上開之瑕疵可指，應由本院將原判決撤銷改判。
　㈡爰以行為人之責任為基礎，審酌被告為智力成熟之成年人，
    非無謀生能力，不思以正當途徑賺取所需，率爾利用與告訴
    人、證人陳慈婷同居之機會，竊取告訴人、陳慈婷所有之物
    品，侵害他人財產法益，所為誠值非難，另衡以被告犯後坦
    承部分之客觀行為，否認有主觀之犯意，與證人陳慈婷就附
    表編號11物品和解賠償之犯後態度，以及告訴人提出本案告
    訴後出境未返臺，被告乃未能與之進行和解之情況，並兼衡
    被告本案犯罪之動機、所竊財物價值，以及自陳高職畢業之
    智識程度，從事拍照、廣告、演藝通告、月收入約30,000元
    ，家裡有母親需要照顧撫養之經濟及家庭生活狀況等一切情
    狀（原審卷第300頁；本院卷第146-147頁)，量處如主文第2
    項所示之刑，並諭知易科罰金折算標準。
　㈢被告本案竊得之如附表編號2-8 所示之物均為被告本案犯罪
    所得，且未據扣案或實際合法發還告訴人、陳慈婷，業如前
    述，自應依刑法第38條之1 第1 項前段、第3 項規定宣告沒
    收，於全部或一部不能沒收或不宜執行沒收時，追徵其價額
    。至被告竊得之如附表編號11所示之物，業已賠償陳慈婷80
    0元，而依陳慈婷於本原審所述，因該物品已用過，所以以8
    00元賠償，此部分應認被告之犯罪所得已實際合法發還被害
    人，爰不予宣告沒收，附予敘明。
據上論斷，應依刑事訴訟法第369 條第1 項前段、第364 條、第
299 條第1 項前段，判決如主文。
經檢察官郭景銘提起公訴，檢察官白惠淑提起上訴，檢察官王清
杰到庭執行職務。
中　　華　　民　　國　　110 　年　　12　　月　　14　　日
            刑事第十庭     審判長法　官   陳  宏  卿
                                 法　官   簡  芳  潔
                                 法　官   林  美  玲
以上正本證明與原本無異。
不得上訴。
                                 書記官   張  惠  彥
　　　　　　　　　　　　　　　　 
中　　華　　民　　國　　110 　年　　12　　月　　14　　日

附錄論罪科刑法條
刑法第320條
意圖為自己或第三人不法之所有，而竊取他人之動產者，為竊盜
罪，處五年以下有期徒刑、拘役或五十萬元以下罰金。
意圖為自己或第三人不法之利益，而竊佔他人之不動產者，依前
項之規定處斷。
前二項之未遂犯罰之。
附表：
編號 品項及數量 價值（新臺幣） 備註 1 當你問我刺蝟也能擁抱嗎面膜1組  不另為無罪諭知 2 MAC未拆封口紅2支 1,320元  3 迪奧藍星絕色純粹Rouge唇膏1支 1,200元  4 YSL未拆封6號口紅1支 1,280元  5 肌膚之鑰化妝水1瓶 2,815元  6 香奈兒唇釉1支 1,280元  7 法國神仙水、粉刺水1組 4,510元  8 韓國荷諾玫瑰精油軟膜1組 590元  9 Cartier香水隨身瓶1瓶 500元 不另為無罪諭知 10 肌膚之鑰光彩絲緞遮瑕膏1條 2,000元 不另為無罪諭知 11 NARS裸光奇肌蜜粉餅1個 1,350元